臺灣桃園地方法院民事簡易判決
110年度桃保險簡字第87號
原      告  兆豐產物保險股份有限公司

法定代理人  梁正德  
訴訟代理人  黃正中  
被      告  鍾正良  

上列當事人間請求損害賠償事件，本院於民國110 年12月3 日言
詞辯論終結，判決如下：
    主    文
被告應給付原告新臺幣柒萬零陸佰捌拾參元，及自民國一百一十
年八月十五日起至清償日止，按週年利率百分之五計算之利息。
訴訟費用（除減縮部分外）由被告負擔。
本判決得假執行。
    事實及理由
壹、程序方面：
一、按「訴狀送達後，原告不得將原訴變更或追加他訴。但有下
    列各款情形之一者，不在此限：……⒊擴張或減縮應受判決
    事項之聲明者。」，民事訴訟法第255 條第1 項第3 款定有
    明文。本件原告原起訴請求：「被告應給付原告新臺幣（下
    同）127,351 元，及自起訴狀繕本送達翌日起至清償日止，
    按週年利率5%計算之利息。」，嗣於民國110 年12月3 日變
    更聲明為：「被告應給付原告70,683元，及自起訴狀繕本送
    達翌日起至清償日止，按週年利率5%計算之利息。」（見本
    院卷第49頁），核原告所為係減縮應受判決事項之聲明，依
    上揭規定，應予准許。
二、本件被告經合法通知，未於言詞辯論期日到場，核無民事訴
    訟法第386條所列各款情形，爰依原告之聲請，由其一造辯
    論而為判決。
貳、實體方面:
一、原告主張：被告於109 年9 月26日7 時43分許，駕駛車牌號
  &0000; 碼00-0000號自用小客車，自桃園市蘆竹區明光街與中
    華街
    口時，因駕車不慎，致擦撞由原告承保車體損失險、訴外人
    孫凡軒駕駛其所有之車牌號碼000-0000號自用小客車（下稱
    系爭車輛），致系爭車輛受損，原告依約賠付車體修復費用
    127,351 元（工資32,048元、零件95,303 元），扣除系爭
    車輛合理零件折舊額後之金額為100,976 元。而孫凡軒就本
    件事故應負30% 之過失責任，被告應負70% 之過失責任。爰
    依保險代位及侵權行為之法律關係提起本訴。並聲明：被告
    應給付原告70,683元，及自起訴狀繕本送達翌日起至清償日
    止，按週年利率5%計算之利息。
二、被告方面：
    被告未於言詞辯論期日到場，亦未提出書狀作何聲明或陳述
    。 
三、得心證之理由：
  ㈠本件原告主張之事實，業據其提出系爭車輛行車執照、車損
    照片、查核單、賠款滿意書，及桃園市政府警察局龜山分局
    道路交通事故當事人登記聯單等為證），並據本院依職權向
    桃園市政府警察局蘆竹分局調閱本件道路交通事故現場圖、
    調查報告表㈠㈡及現場照片等資料，經核與原告所述相符。而
    被告已於相當時期受合法通知，既於言詞辯論期日不到場，
    亦未提出答辯書狀為爭執，依民事訴訟法第436 條第2 項、
    第280 條第3 項準用同條第1 項之規定，應視同自認，自堪
    信原告之主張為真實可採。
　㈡按「汽車行駛時，駕駛人應注意車前狀況及兩車並行之間隔
    ，並隨時採取必要之安全措施，不得在道路上蛇行，或以其
    他危險方式駕車。」，「汽車行駛至交岔路口，其行進、轉
    彎，應依下列規定：……⒉行至無號誌或號誌故障而無交通指
    揮人員指揮之交岔路口，支線道車應暫停讓幹線道車先行。
    未設標誌、標線或號誌劃分幹、支線道者，少線道車應暫停
    讓多線道車先行；車道數相同時，轉彎車應暫停讓直行車先
    行；同為直行車或轉彎車者，左方車應暫停讓右方車先行。
    但在交通壅塞時，應於停止線前暫停與他方雙向車輛互為禮
    讓，交互輪流行駛。」，道路交通安全規則第94條第3 項、
    第102 條第1 項第2 款分別定有明文。次按「因故意或過失
    ，不法侵害他人之權利者，負損害賠償責任。」，「汽車、
    機車或其他非依軌道行駛之動力車輛，在使用中加損害於他
    人者，駕駛人應賠償因此所生之損害。」，民法第184 條第
    1 項前段、第191 條之2 本文亦有規定。另按「被保險人因
    保險人應負保險責任之損失發生，而對於第三人有損失賠償
    請求權者，保險人得於給付賠償金額後，代位行使被保險人
    對於第三人之請求權。但其請求之金額，以不逾賠償金額為
    限。」，保險法第53條第1 項亦有規定。
  ㈢經查，本件事故發生時為晴天，日間自然光線、柏油路面、
    乾燥無缺陷、無障礙物等情，有道路交通事故調查報告表㈠
    及現場照片附卷可稽，足見依事故發生時現場狀況及客觀條
    件，被告及孫凡軒並無不能注意之情事。本件事故交岔路口
    未設標誌、標線或號誌劃分幹、支線道，車道數亦相同，且
    現場無人指揮，依上開規定，兩車直行通過交岔路口時，位
    於左方之被告車輛應讓右方之系爭車輛先行，然被告未讓系
    爭車輛先行，兩車因此發生碰撞，堪認被告就本件事故之發
    生，確有過失；又孫凡軒駕駛系爭車輛，行駛至事故地點之
    交岔路口時，亦應注意車前狀況，然孫凡軒疏未注意於此，
    致與被告所駕之車輛相撞，是堪認孫凡軒就本件事故之發生
    亦有過失，惟被告之過失責任並不因此而解免。準此，原告
    本於侵權行為及保險代位之法律關係，請求被告賠償損害，
    仍屬有據。
  ㈣復按物被毀損時，被害人除得依民法第196 條請求賠償外，
    並不排除民法第213 條至第215 條之適用。依民法第196 條
    請求賠償物被毀損所減少之價額，得以修復費用為估定之標
    準，但以必要者為限（例如：修理材料以新品換舊品，應予
    折舊）。查系爭車輛修復費用為127,351 元（工資32,048元
    、零件95,303 元），有福祐汽車股份有限公司出具之估價
    單及統一發票在卷可稽（見本院卷第11至13頁）。而依行政
    院財政部發布之「固定資產耐用年數表」規定，汽車如非屬
    運輸業用客車、貨車，其耐用年數為5 年，並依同部訂定之
    「固定資產折舊率表」規定，耐用年數5 年依定率遞減法之
    折舊率為千分之369 ，其最後1 年之折舊額，加歷年折舊累
    計額，其總和不得超過該資產成本原額10分之9 。查系爭車
    輛係於109 年1 月出廠，有系爭車輛行車執照在卷為憑（見
    本院卷第6 頁），至本件事故發生之109 年9 月26日，系爭
    車輛之實際使用年數為9個月，故原告就零件部分得請求之
    金額應以10,156元為限【95,303 元－（95,303 元×0.369×9/
    12)＝68,928 元】，加計工資32,048元，共計100,976元，即
    為原告本得請求之修復費用。
  ㈤惟按「損害之發生或擴大，被害人與有過失者，法院得減輕
    賠償金額，或免除之」，民法第217 條第1 項定有明文。此
    項規定之目的，在謀求加害人與被害人間之公平，故在裁判
    上法院得以職權減輕或免除之（見最高法院85年台上字第17
     56號判例要旨）。本院審酌本件事故發生緣由、路權歸屬
    情形等一切情狀，認被告應負擔70% 之過失責任，孫凡軒則
    應
    負擔30% 之過失責任，爰依前開規定，減輕被告之賠償金額
    後為70,683元（100,976元×70% ＝70,683元，元以下四捨五
    入）。
五、綜上所述，原告依保險代位及侵權行為之法律關係，請求被
    告給付70,683元，及自起訴狀繕本送達（於110 年8 月4 日
    寄存送達，經10日於110 年8 月14日生效，見本院卷第37頁
    ）之翌日即110 年8 月15 日起至清償日止，按週年利率5%
    計算之利息，為有理由，應予准許。
六、本件係就民事訴訟法第427 條第1 項適用簡易程序所為被告
    敗訴之判決，爰依同法第389 條第1 項第3 款之規定，依職
    權宣告假執行。
七、訴訟費用負擔之依據：民事訴訟法第78條。
　　
中    華    民    國   110    年    12    月    17    日
                  桃園簡易庭  法  官  汪智陽
以上正本係照原本作成。
如不服本判決，應於送達後20日內，向本院提出上訴狀並表明上
訴理由，如於本判決宣示後送達前提起上訴者，應於判決送達後
20日內補提上訴理由書（須附繕本）。
如委任律師提起上訴者，應一併繳納上訴審裁判費。
中    華    民    國   110    年    12    月    17    日
                              書記官  陳家蓁